【裁判字號】    98,上訴,596
【裁判日期】    980407
【裁判案由】    違反槍砲彈藥刀械管制條例
【裁判全文】
臺灣高等法院刑事判決                 98年度上訴字第596號
上  訴  人
即  被  告  甲○○
選任辯護人  張運弘律師
            李宏文律師
上列上訴人因違反槍砲彈藥刀械管制條例案件，不服臺灣板橋地
方法院97年度重訴字第14號，中華民國97年11月7日第一審判決
（起訴案號：臺灣板橋地方法院檢察署97年度偵字第5113號），
提起上訴，本院判決如下：
    主  文
上訴駁回。
    事實及理由
一、本案經本院審理結果，認第一審判決以上訴人即被告甲○○
    所為，係犯槍砲彈藥刀械管制條例第8條第4項之未經許可，
    寄藏可發射子彈具有殺傷力之改造手槍罪，及同條例第12
    條第4項之未經許可，持有子彈罪。又被告持有扣案改造槍
    枝之行為，係「寄藏」之當然結果，應不另論罪。再被告寄
    藏上開改造槍枝後，另自行購買扣案制式子彈4顆而持有之
    ，依其二者持有起始時間相隔已久、原因互異、及持有該等
    改造槍枝、子彈之類型、目的均不相侔，顯不能認係基於同
    一意思決定而發之一個行為，應予分論併罰。並審酌被告於
    現今槍、彈氾濫之際，猶未經許可，寄藏扣案改造槍枝，並
    持有制式子彈，嚴重危害社會安全及治安防衛體系，情節匪
    淺，惟其犯後坦承犯行之態度，及參酌其素行、犯罪動機、
    目的、手段、寄藏槍枝及持有子彈之數量，及對社會整體侵
    害程度等一切情狀，判決被告「甲○○未經許可，寄藏可發
    射子彈具有殺傷力之改造手槍，處有期徒刑參年陸月，併科
    罰金新臺幣陸萬元，罰金如易服勞役，以新臺幣壹仟元折算
    壹日，扣案之仿BE RE TTA廠92FS型之槍枝（槍枝管制編號
    ：0000000000、0000000000，均各含彈匣壹個）貳支沒收之
    ；又未經許可，持有子彈，處有期徒刑伍月，併科罰金新臺
    幣參萬元，罰金如易服勞役，以新臺幣壹仟元折算壹日，扣
    案之口徑9mm制式子彈參顆沒收之。應執行有期徒刑參年玖
    月，併科罰金新臺幣柒萬元，罰金如易服勞役，以新臺幣壹
    仟元折算壹日，扣案之仿BERETTA廠92FS型之槍枝（槍枝管
    制編號：0000000000、0000000000，均各含彈匣壹個）貳支
    及口徑9mm制式子彈參顆均沒收之。」；認事用法及量刑均
    無不當，應予維持，並引用第一審判決書記載之事實、證據
    及理由（如附件原審判決書）。
二、被告上訴意旨略以：
（一）被告係受綽號「阿明」友人之託，代其保管其所有之背包
      1只，被告於答應保管之際，並不知悉背包內是何物品，
      嗣因好奇心作祟始將其打開發現為本案之系爭槍枝。被告
      於收受該槍之際並未知悉背包內之物為槍枝，更對於該槍
      枝為具有殺傷力之事實，並無認識，直至遭警方查獲送請
      內政部警政署刑事警察局鑑定後，才得知該槍枝具有殺傷
      力，故被告對於持有具有殺傷力之槍枝並無認知，應無犯
      罪之故意，至多僅係屬過失行為。
（二）又被告教育、智識水準不高，以當貨車司機為業，家中之
      經濟狀況不佳，配偶又罹患憂鬱症，需由被告長侍在側，
      懇請鈞院鑒於被告初始並不知悉所收受之物為槍枝，其後
      寄藏之行為並非基於犯罪之動機與目的，更未持上開槍枝
      從事非法行為，對社會治安並未造成實際危害，犯後對於
      收受系爭槍枝之情況亦皆坦承不諱等情，請依刑法第59條
      之規定，酌量減輕其刑。
三、經查：
（一）本案事證明確，且被告收受寄藏改造槍枝後，持有期間甚
      長，且以隱避方法寄藏，顯然對於是改造槍枝知情。被告
      上訴意旨以：收受該槍之際並未知悉背包內之物為槍枝，
      且對於該槍枝為具有殺傷力之事實，亦無認識，則被告對
      於所持有者係具有殺傷力槍枝之情顯無認知，應無犯罪故
      意，至多僅屬過失行為云云置辯，自無可採。
（二）又按刑法第59條所規定之酌量減輕其刑，係裁判上之減輕
      ，必以犯罪之情狀可憫恕，認為宣告法定最低度之刑猶嫌
      過重者，始有其適用。非法持有具殺傷力之槍、彈，足以
      破壞社會秩序及危害他人生命、身體、自由、財產，情節
      自屬重大，被告雖未利用該槍、彈作案，然其於現今槍、
      彈氾濫之際，猶未經許可，寄藏扣案改造槍枝，並持有制
      式子彈，顯已對不特定大眾構成危害。被告固然坦承犯行
      ，惟此僅係犯罪後之態度良好問題，法院雖應予審酌供量
      刑之參考，然此與犯罪情狀可憫恕之情形，究屬有間。況
      原審判決被告未經許可，寄藏可發射子彈具有殺傷力之改
      造手槍，處有期徒刑3年6月，併科罰金新臺幣6萬元；未
      經許可，持有子彈，處有期徒刑5月，併科罰金新臺幣3萬
      元，與法定刑相比，已屬從輕處罰，並無任何不適法。
四、綜上所述，原審判決並無違誤，被告執前詞上訴，而指摘原
    判決不當，為無理由，應予駁回。
據上論斷，應依刑事訴訟法第373條、第368條，判決如主文。
本案經檢察官劉文水到庭執行職務。
中    華    民    國    98    年    4     月    7     日
                  刑事第一庭    審判長法  官  葉騰瑞
                                      法  官  莊明彰
                                      法  官  王炳梁
以上正本證明與原本無異。
如不服本判決，應於收受送達後10日內向本院提出上訴書狀，其
未敘述上訴之理由者並得於提起上訴後10日內向本院補提理由書
（均須按他造當事人之人數附繕本）「切勿逕送上級法院」。
                                      書記官  陳佳伶
中    華    民    國    98    年    4     月    7     日
附錄本案論罪科刑法條全文：
槍砲彈藥刀械管制條例第8條：
未經許可，製造、販賣或運輸鋼筆槍、瓦斯槍、麻醉槍、獵槍、
空氣槍或第4條第1項第1款所定其他可發射金屬或子彈具有殺傷
力之各式槍砲者，處無期徒刑或5年以上有期徒刑，併科新臺幣1
千萬元以下罰金。
未經許可，轉讓、出租或出借前項所列槍枝者，處5年以上有期
徒刑，併科新臺幣1千萬元以下罰金。
意圖供自己或他人犯罪之用，而犯前二項之罪者，處無期徒刑或
7 年以上有期徒刑，併科新臺幣1 千萬元以下罰金。
未經許可，持有、寄藏或意圖販賣而陳列第1項所列槍枝者，處3
年以上10年以下有期徒刑，併科新臺幣700萬元以下罰金。
第 1 項至第 3 項之未遂犯罰之。
槍砲彈藥刀械管制條例第12條：
未經許可，製造、販賣或運輸子彈者，處1年以上7年以下有期徒
刑，併科新臺幣500萬元以下罰金。
未經許可，轉讓、出租或出借子彈者，處6月以上5年以下有期徒
刑，併科新臺幣300萬元以下罰金。
意圖供自己或他人犯罪之用，而犯前二項之罪者，處3年以上10
年以下有期徒刑，併科新臺幣700萬元以下罰金。
未經許可，持有、寄藏或意圖販賣而陳列子彈者，處5年以下有
期徒刑，併科新臺幣300萬元以下罰金。
第1項至第3項之未遂犯罰之。
附件：
臺灣板橋地方法院刑事判決              97年度重訴字第14號
被      告  甲○○  男  41歲（民國○○年○○月○○日生）
                    國民身分證統一編號：Ｚ000000000號
                    住雲林縣斗南鎮○○○路220 巷5 弄24號
                    居桃園縣楊梅鎮○○街255 號7 樓
指定辯護人  連世昌律師
上列被告因違反槍砲彈藥刀械管制條例案件，經檢察官提起公訴
（97年度偵字第5113號），本院判決如下：
    主      文
甲○○未經許可，寄藏可發射子彈具有殺傷力之改造手槍，處有
期徒刑參年陸月，併科罰金新臺幣陸萬元，罰金如易服勞役，以
新臺幣壹仟元折算壹日，扣案之仿BERETTA 廠92FS型之槍枝（槍
枝管制編號：0000000000、0000000000，均各含彈匣壹個）貳支
沒收之；又未經許可，持有子彈，處有期徒刑伍月，併科罰金新
臺幣參萬元，罰金如易服勞役，以新臺幣壹仟元折算壹日，扣案
之口徑9mm 制式子彈參顆沒收之。應執行有期徒刑參年玖月，併
科罰金新臺幣柒萬元，罰金如易服勞役，以新臺幣壹仟元折算壹
日，扣案之仿BERETTA 廠92FS型之槍枝（槍枝管制編號：000000
0000、0000000000，均各含彈匣壹個）貳支及口徑9mm 制式子彈
參顆均沒收之。
    事      實
一、甲○○明知可發射子彈具有殺傷力之改造槍枝及子彈均為槍
    砲彈藥刀械管制條例所列管之管制物品，非經中央主管機關
    許可，不得持有、寄藏之，仍基於寄藏可發射子彈具有殺傷
    力之改造手槍之犯意，於民國82年6 、7 月間某日凌晨2 時
    許，在臺北市○○路，受某真實姓名年籍不詳，綽號「阿明
    」之成年男子委託，收受「阿明」所交付，由仿BERETTA 廠
    92FS型半自動手槍製造之槍枝，換裝土造金屬槍管而成之改
    造手槍2 支（各含彈匣1 個，槍枝管制編號：0000000000號
    、0000000000號）而允為保管後，即未經許可而將之寄藏在
    其位於臺北市○○路之租屋處，而非法持有之。另基於持有
    子彈之犯意，於受寄藏匿上開手槍後半個月，在臺北市○○
    街，以新臺幣5 千元代價，向某真實姓名年籍不詳，綽號「
    錦城」之成年男子購買制式子彈4 顆，即未經許可持有之，
    並將前開槍、彈以油紙袋、塑膠袋及帆布袋包妥，藏置於高
    雄縣仁武鄉國道10號高速公路下靠近焚化爐處空地。嗣於96
    年12月間將上開槍彈取出，改置於車牌號碼CM-938 0號自用
    小客車後車廂。迨於97年1 月25日晚間8 時30分許，為警在
    臺北縣林口鄉○○○路與復興二路口查獲，並扣得前開槍、
    彈，始知悉上情。
二、案經臺北市政府警察局中山分局移請臺灣板橋地方法院檢察
    署檢察官偵查起訴。
    理      由
一、證據能力有無之認定：
    按法院或檢察官得囑託醫院、學校或其他相當之機關、團體
    為鑑定，或審查他人之鑑定，並準用第203 條至第206 條之
    1 之規定；鑑定之經過及其結果，應命鑑定人以言詞或書面
    報告，刑事訴訟法第208 條第1 項前段、第206 條第1 項定
    明定。是法院或檢察官囑託相當之機關為鑑定，並經鑑定人
    以書面報告其鑑定之結果者，即屬同法第159 條第1 項所謂
    「法律有規定者」，不受該條項規定「不得作為證據」之限
    制。另同法第208 條第1 項前段對於法院或檢察官囑託相當
    之機關為鑑定之情形，僅規定：「準用第203 條至第206 條
    之1 之規定」，至於同法第202 條有關「鑑定人應於鑑定前
    具結」之規定，則不在準用之列。故於法院或檢察官囑託相
    當之機關為鑑定，而該受囑託機關以書面報告鑑定結果之情
    形，既非屬依法應具結者。是同法第158 條之3 有關「證人
    、鑑定人依法應具結而未具結者，其證言或鑑定意見，不得
    作為證據」之規定，於此時即無適用之餘地。內政部警政署
    刑事警察局業經臺灣高等法院檢察署檢察長概括囑託為有關
    「槍彈有無殺傷力之鑑定」之鑑定機關（臺灣高等法院檢察
    署92年9 月9 日檢文允字第0921001203號函附之臺灣高等法
    院檢察署檢察長概括選任鑑定人或囑託鑑定機關（團體）名
    冊參照），故其就本案扣案槍、彈有無殺傷力之鑑定結果所
    為書面報告，即內政部警政署刑事警察局97年2 月12日刑鑑
    字第0970015278號槍彈鑑定書，揆諸上開說明，即不受刑事
    訴訟法第158 條之3 及同法第159 條第1 項之限制，自得作
    為證據。
二、得心證之理由：
    被告甲○○於本院審理時，坦承有寄藏扣案改造手槍及持有
    扣案子彈之行為，惟否認有何改造槍枝之行為，並以其係受
    託代為保管扣案改造槍枝等語置辯。經查：
（一）被告未經許可，寄藏扣案改造手槍及持有扣案子彈之事實
      ，業據被告於本院審理時供認不諱，並有查扣槍彈之相片
      4 張附卷可稽，另有扣案之槍、彈可資佐證。又扣案之槍
      、彈，經送請內政部警政署刑事警察局以性能檢驗法及試
      射法鑑驗結果，認送鑑改造手槍2 支，其中1 支（槍枝管
      制編號0000000000），係改造手槍，由仿BERETTA 廠92FS
      型半自動手槍製造之槍枝，換裝土造金屬槍管而成，擊發
      功能正常，可供擊發適用子彈使用，認具殺傷力。另1 支
      （槍枝管制編號0000000000），係改造手槍，由仿BERETT
      A 廠92FS型半自動手槍製造之槍枝，換裝土造金屬槍管而
      成，擊發功能正常，可供擊發適用子彈使用，認具殺傷力
      。送鑑子彈4 顆，認均係口徑9mm 制式子彈，採樣1 顆試
      射，可擊發，認具殺傷力等情，有內政部警政署刑事警察
      局97年2 月12日刑鑑字第0970015278號槍彈鑑定書1 份在
      卷可佐。足見扣案之槍、彈均具有殺傷力，應屬槍砲彈藥
      刀械管制條例所列管之槍砲、彈藥無訛。從而，被告之自
      白核與事實相符，其未經許可，寄藏扣案改造手槍及持有
      扣案子彈之犯行洵堪認定。
（二）按被告之自白不得作為有罪判決之唯一證據，仍應調查其
      他必要之證據，以察其是否與事實相符，刑事訴訟法第15
      6 條第2 項定有明文；又犯罪事實之證明，不論係直接證
      據或間接證據，須於一般人均不致有所懷疑而得確信其為
      真實之程度，始得據為有罪之認定，倘其證明尚未達於此
      程度而仍有合理懷疑存在時，本諸無罪推定之原則，自應
      為被告無罪之判決，故附加於自白之佐證，亦須達於無合
      理懷疑之程度，且非只增強自白之可信性為已足，仍須具
      備構成犯罪要件事實之獨立證據，亦即除自白外，仍應有
      足可證明犯罪之必要證據，因此，無被告自白之案件，固
      應調查必要之證據，即已有被告自白之案件，亦須調查其
      他必要之證據，以察其是否與事實相符（最高法院91年度
      臺上字第7496號判決意旨參照）。查被告於警詢及偵查時
      雖供稱：扣案改造槍枝係其於十幾年前以道具槍，用車床
      自行改造云云（見97年1 月25日警詢筆錄、同年月26日偵
      訊筆錄），而自白改造扣案槍枝之犯行。然其嗣於檢察官
      聲請羈押，本院訊問時改稱：「槍管、子彈、彈匣是跟別
      人買的，玩具手槍也是我之前買的，玩具手槍是有換裝槍
      管的，賣我槍管的人也幫我換裝槍管」云云（見本院97年
      1 月26日訊問筆錄），就其改造槍枝之情節，前後供述已
      有不一。又扣案之改造手槍係經換裝土造金屬槍管而成，
      業經內政部警政署刑事警察局鑑定在案，被告於警詢及偵
      訊時供稱係其自行車通槍管云云，與扣案改造手槍之狀態
      顯有不符，是此部分自白顯與事實不合，已難作為認定被
      告有罪之依據。再被告於警詢中供稱其係以「車床」改造
      扣案槍枝云云，然本案亦未扣得車床等工具。此外，復查
      無其他積極證據足認被告確有著手於改造槍枝之行為，則
      公訴人認被告有製造扣案槍枝之犯行，仍有合理可疑，揆
      諸前開說明，不得遽為不利被告之認定。
（三）綜上，被告未經許可，寄藏扣案槍枝及持有扣案子彈之犯
      行洵堪認定，應依法論科。
三、適用法律及量刑：
    按無故持有、寄藏槍、彈罪為繼續犯，一經持有、寄藏，犯
    罪即告成立，其嗣後之繼續持有，及於其終止寄藏之前，犯
    罪行為仍在繼續實施之中，其間法律縱有變更，但其行為既
    繼續實施至新法施行以後，自無行為後法律變更之可言（最
    高法院89年度臺上字第287 號、89年度臺非字第186 號判決
    意旨參照）。查被告自82年間起，迄97年1 月25日止，未經
    許可寄藏扣案改造手槍，並持有扣案子彈，其寄藏上開槍枝
    及持有上開子彈期間，槍砲彈藥刀械管制條例雖歷經數次修
    正，刑法亦於94年2 月2 日修正公布，且於95年7 月1 日施
    行，惟被告既因未經許可，寄藏槍枝及持有子彈而繼續該犯
    罪行為，揆諸前開說明，自無新舊法比較之問題，仍應適用
    被告行為終止時之法律規定論處。是核被告所為，係犯現行
    槍砲彈藥刀械管制條例第8 條第4 項之未經許可，寄藏可發
    射子彈具有殺傷力之改造手槍罪，及同條例第12條第4 項之
    未經許可，持有子彈罪。公訴意旨就查扣之改造手槍部分，
    認被告係犯同條例第8 條第1 項之未經許可，製造可發射子
    彈具有殺傷力之改造手槍罪嫌，然本案並無積極證據足以證
    明被告有製造改造手槍之犯行，已如前述，則公訴意旨所認
    尚有誤會。惟此與前開認定之犯罪事實，二者社會基本事實
    乃屬同一，自得變更起訴法條。另按槍砲彈藥刀械管制條例
    所規定之「持有」與「寄藏」2 種行為，固均係將物品置於
    自己實力支配之下。然前者乃指為自己管領之目的，將物品
    移入自己實力支配之下；後者則係以為他人管領之目的，將
    物品移入自己實力支配之下之意，其態樣、要件並不儘相同
    ，從而槍砲彈藥刀械管制條例上開條項之罪，將「持有」與
    「寄藏」為分別之處罰規定，單純之「持有」，並不包括「
    寄藏」；然受寄藏匿物品之人，為他人管領扣案改造手槍所
    為之持有行為，則屬寄藏之當然結果，法律上自宜僅就寄藏
    行為為包括之評價，不應另就持有予以論罪；另如先有「寄
    藏」之行為，後為另一「持有」之行為者，其先後之犯行，
    構成要件不同，應予分論併罰（最高法院74年臺上字第3400
    號判例、82年臺上字第1293號判決意旨參照）。查被告持有
    扣案槍枝之行為，係「寄藏」之當然結果，應不另論罪。另
    本案被告基於寄藏可發射子彈具有殺傷力之改造手槍之犯意
    ，寄藏上開槍枝，嗣其另主動購買扣案制式子彈4 顆而持有
    之，則依其持有起始時間間隔已久、原因互異、及持有該等
    槍枝、子彈之類型、目的均不相侔，顯無法認係基於同一意
    思決定而發之一個行為，自應予分論併罰，辯護人認應論以
    一罪，顯有未洽。爰審酌被告於現今槍、彈氾濫之際，猶未
    經許可，寄藏扣案改造槍枝，並持有制式子彈，嚴重危害社
    會安全及治安防衛體系，情節匪淺，惟念其犯後坦承犯行，
    態度良好，及參酌其素行、犯罪動機、目的、手段、寄藏槍
    枝及持有子彈之數量，及造成社會整體侵害程度等一切情狀
    ，分別量處如主文所示之刑，並定應執行刑如主文所示，及
    就所科罰金部分諭知易服勞役之折算標準，以示懲儆。扣案
    之仿BERETTA 廠92FS型之槍枝（槍枝管制編號：0000000000
    、00000000 00 ，均含彈匣1 個）2 支及口徑9mm 制式子彈
    3 顆，均係違禁物，應依刑法第38條第1 項第1 款之規定宣
    告沒收之。至送鑑定時試射之制式子彈1 顆，雖具殺傷力，
    然試射後已不存在，其所留彈頭、彈殼，並非違禁物，無庸
    併予宣告沒收，附此敘明。
據上論斷，應依刑事訴訟法第299 條第1 項前段、第300 條，槍
砲彈藥刀械管制條例第8 條第4 項、第12條第4 項，刑法第11條
前段、第42條第3 項、第51條第5 款、第7 款、第9 款、第38條
第1 項第1 款，判決如主文。
本案經檢察官靳開聖到庭執行職務。
中    華    民    國    97    年    11    月    7    日
                    刑事第五庭審判長法  官   潘長生
                                    法  官   黎錦福
                                    法  官   謝梨敏
以上正本證明與原本無異。
如不服本判決，應於收受送達後十日內向本院提出上訴書狀，其
未敘述上訴之理由者並得於提起上訴後十日內向本院補提理由書
（均須按他造當事人之人數附繕本）。
                                    書記官  林壯隆
中    華    民    國    97    年    11    月    10    日
附錄本案論罪科刑法條全文：
槍砲彈藥刀械管制條例第8條
未經許可，製造、販賣或運輸鋼筆槍、瓦斯槍、麻醉槍、獵槍、
空氣槍或第4 條第1 項第1 款所定其他可發射金屬或子彈具有殺
傷力之各式槍砲者，處無期徒刑或5 年以上有期徒刑，併科新臺
幣1 千萬元以下罰金。
未經許可，轉讓、出租或出借前項所列槍枝者，處5 年以上有期
徒刑，併科新臺幣1 千萬元以下罰金。
意圖供自己或他人犯罪之用，而犯前二項之罪者，處無期徒刑或
7 年以上有期徒刑，併科新臺幣1 千萬元以下罰金。
未經許可，持有、寄藏或意圖販賣而陳列第1 項所列槍枝者，處
3 年以上10年以下有期徒刑，併科新臺幣700 萬元以下罰金。
第 1 項至第 3 項之未遂犯罰之。
槍砲彈藥刀械管制條例第12條
未經許可，製造、販賣或運輸子彈者，處1 年以上7 年以下有期
徒刑，併科新臺幣500 萬元以下罰金。
未經許可，轉讓、出租或出借子彈者，處6 月以上5 年以下有期
徒刑，併科新臺幣300 萬元以下罰金。
意圖供自己或他人犯罪之用，而犯前二項之罪者，處3 年以上10
年以下有期徒刑，併科新臺幣700 萬元以下罰金。
未經許可，持有、寄藏或意圖販賣而陳列子彈者，處5 年以下有
期徒刑，併科新臺幣300 萬元以下罰金。
第 1 項至第 3 項之未遂犯罰之。


司法院資訊處製作；財團法人民間司法改革基金會備份。
